最高法院刑事判決　　　　　　　　　　　　　　　　　九十三年度台非字第四九號
　　上訴人　最高法院檢察署檢察總長
　　被　告　甲○○
　　　　　　　　　　（現在台灣基隆監獄執行中）
右上訴人因被告違反毒品危害防制條例案件，對於台灣基隆地方法院中華民國九十年
九月二十四日第一審確定判決（九十年度訴字第三八一號，起訴案號：台灣基隆地方
法院檢察署九十年度偵字第一一九八號），認為違法，提起非常上訴，本院判決如左
：
    主  文
原判決關於違背法令部分撤銷。
    理  由
非常上訴理由稱：「按受有期徒刑之執行完畢，或受無期徒刑或有期徒刑一部之執行
而赦免後，五年以內再犯有期徒刑以上之罪者，為累犯，加重本刑至二分之一，刑法
第四十七條定有明文。又按刑法第四十一條規定犯最重本刑為三年以下（現已修正為
五年以下）有期徒刑以下之刑之罪，而受六月以下有期徒刑或拘役之宣告，因身體、
教育、職業或家庭之關係，執行顯有困難者，得以一元以上三元以下折算一日，易科
罰金；但此項易刑處分之宣告，如執行時准其為易科罰金之執行，仍屬執行宣告刑之
有期徒刑或拘役，與宣告刑為罰金之執行有異（最高法院七十九年度台上字第五○一
號判決參照）。如易科罰金執行完畢五年內以內，再犯有期徒刑以上刑之罪，自應以
累犯論。本件被告前因違反家庭暴力防制法（諒係家庭暴力防治法之誤）案件，經台
灣基隆地方法院判處有期徒刑四月，於（民國）八十九年六月八日，因易科罰金而執
行完畢。其於九十年三月九日下午六時許，在基隆市中山區○○○路三巷十五號，將
其所有第二級毒品安非他命少許轉讓來訪之陳金童、陳國勇二人，以供其二人和其一
同施用，而犯本件之毒品危害防制條例之罪。依上開說明，自構成累犯。乃原判決竟
以﹃本院認為刑法第四十七條之執行完畢，限於真正入監服刑之執行完畢，不包括易
科罰金之執行完畢在內。﹄等似是而非之理由認被告不構成累犯，自有判決不適用法
則之違誤。案經確定，爰依刑事訴訟法第四百四十一條、第四百四十三條提起非常上
訴，以資糾正。」等語。
本院按：判決不適用法則者，為違背法令，刑事訴訟法第三百七十八條定有明文。又
受有期徒刑之執行完畢，或受無期徒刑或有期徒刑一部之執行而赦免後，五年以內再
犯有期徒刑以上之罪者，為累犯，加重本刑至二分之一，刑法第四十七條定有明文。
而所謂「受有期徒刑之執行完畢」，並不限於入監執行，其依刑法第四十一條規定易
科罰金執行完畢者，亦屬之。本件被告甲○○曾於八十八年間，因違反家庭暴力防治
法，經原審法院判處有期徒刑四月，於八十九年六月八日易科罰金執行完畢，既為原
判決所確認，且有台灣高等法院被告全國前案紀錄表在卷可資證明（見原審卷第七頁
、第九十七頁背面）。則被告於九十年三月九日，在基隆市中山區○○○路三巷十五
號，再犯本件有期徒刑以上之轉讓第二級毒品罪，係在前案執行完畢五年以內所犯，
即構成累犯，應依法加重其刑。乃原判決竟認為易科罰金之執行，非有期徒刑之執行
，不構成累犯，而不依刑法第四十七條規定加重其刑，顯有判決不適用法則之違背法
令。案經確定，非常上訴意旨執以指摘，為有理由，惟原判決尚非不利於被告，應由
本院僅將原判決關於違背法令部分撤銷，以資糾正。
據上論結，應依刑事訴訟法第四百四十七條第一項第一款前段，判決如主文。
中　　　華　　　民　　　國　　九十三　　年　　　二　　　月　　 十二 　　日
                              最高法院刑事第八庭
                                  審判長法官  陳　炳　煌
                                        法官  陳　世　雄
                                        法官  韓　金　秀
                                        法官  吳　信　銘
                                        法官  徐　文　亮
      右正本證明與原本無異
                                              書  記  官
中　　　華　　　民　　　國　　九十三　　年　　　二　　　月　　 十九 　　日
                                                                        Ｑ
